臺灣臺中地方法院刑事裁定
111年度聲字第3388號
聲  請  人
即  受刑人  張金旺




                    （現於法務部○○○○○○○○○○○執行中）
上列聲請人即受刑人因公共危險案件，對於臺灣臺中地方檢察署
檢察官之執行指揮命令（111年度執字第7675號）聲明異議，本
院裁定如下：
    主  文
異議駁回。
    理  由
一、異議意旨略以：聲請人即受刑人張金旺（下稱受刑人）之雙
    親年邁又疾病在身，受刑人乃家中唯一經濟支柱，本案111
    年度交簡字第249號判決雖有載明不准易科罰金，但並未說
    明不得易服勞役，受刑人迄今服刑已3個月有餘，受刑人在
    囹圄中已記取教訓，不敢再犯，懇求法官准許受刑人將剩下
    的刑期易科罰金或易服勞役，讓受刑人早日回歸社會，好好
    照顧家中雙親，維持家中經濟等語。
二、按受刑人或其法定代理人或配偶，以檢察官執行之指揮為不
    當者，得向諭知該裁判之法院聲明異議，刑事訴訟法第484
    條定有明文。但該條所稱「諭知該裁判之法院」，乃指對被
    告之有罪判決，於主文內實際宣示其主刑、從刑之裁判而言
    （最高法院79年台聲字第19號判例意旨參照)。次按犯最重
    本刑為5年以下有期徒刑之罪，而受6個月以下有期徒刑或拘
    役之宣告者，得以新臺幣1,000元、2,000元或3,000元折算
    一日，易科罰金。但易科罰金，難收矯正之效或難以維持法
    秩序者，不在此限，刑法第41條第1項定有明文。而依其立
    法理由說明，個別受刑人如有不宜易科罰金之情形，在刑事
    執行程序中，檢察官得依該項但書規定，審酌受刑人是否具
    有「確因不執行所宣告之刑，難收矯正之效或難以維持法秩
    序」等事由決定之。是以，檢察官對於得易科罰金案件之指
    揮執行，如認受刑人確有因不執行所宣告之刑，難收矯正之
    效或難以維持法秩序者，自不應准予易科罰金；此乃檢察官
    指揮執行時得依職權裁量之事項，倘其未濫用權限，自不得
    任意指摘為違法，觀諸刑事訴訟法第457條第1項前段規定「
    執行裁判由為裁判法院之檢察官指揮之」自明（最高法院98
    年度台抗字第477號裁定可參）。職是，受得易科罰金之有
    期徒刑或拘役之宣告，法院所諭知者僅係易科罰金之折算標
    準，至於是否准予易科罰金，則賦予執行檢察官視個案具體
    情形，依據前開法律之規定予以裁量，亦即執行檢察官得考
    量受刑人有無不執行所宣告之刑難收矯正之效或難以維持法
    秩序之情形，以作為其裁量是否准予易科罰金之憑據，非謂
    一經法院宣告易科罰金之標準，檢察官即應為准予易科罰金
    之處分，且僅於發生裁量瑕疵之情況時，法院始有介入審查
    之必要。倘執行檢察官於執行處分時，已具體說明不准易科
    罰金之理由，且未有逾越法律授權、專斷等濫用權力之情事
    ，自不得遽謂執行檢察官執行之指揮為不當。
三、經查：
（一）受刑人前於民國111年間，因公共危險案件，經本院以111
      年度交簡字第249號判決處有期徒刑6月，併科罰金新臺幣
      4萬元，徒刑如易科罰金，罰金如易服勞役，均以新臺幣1
      ,000元折算1日，並於111年6月15日確定，前揭案件經移
      送執行，臺灣臺中地方檢察署檢察官以111年度執義字第7
      675號執行指揮書，令受刑人於111年7月20日入監執行，
      刑期起算日為111年7月20日，執行期滿日為112年1月19日
      ，現於法務部○○○○○○○○○○○執行中等情，業經本院依職權
      調閱相關卷宗核閱無誤，並有臺灣高等法院被告前案紀錄
      表、上開刑事判決各1份在卷可參。
（二）受刑人雖於111年7月20日向執行檢察官聲請易科罰金，並
      表明：「因雙親年紀已高，需要照顧，每月要給雙親生活
      費壹萬元，兒女尚年輕還須照顧」等語，惟經執行檢察官
      審酌受刑人犯罪情節後，認受刑人前有4次酒駕，均准易
      科罰金或發監後改易科，竟不知悔改，仍再犯本件酒駕，
      且本件與前案均屬累犯，足認其反覆再犯，非發監，難收
      矯正之效，不准易科罰金等情，有請求准予易科罰金聲請
      表、受刑人聲請易科罰金/社會勞動陳述意見書、臺灣臺
      中地方檢察署111年7月20日點名單、執行筆錄等資料在卷
      可按。
（三）異議意旨雖執上開情事，請求撤銷檢察官不得易科罰金之
      處分云云，然查，本院111年度交簡字第249號刑事判決主
      文固有「徒刑如易科罰金，罰金如易服勞役，均以新臺幣
      壹仟元折算壹日」之諭知，但此與檢察官於執行時是否准
      許易科罰金仍屬二事，非謂確定判決或裁定有易科罰金之
      諭知，執行檢察官即不問具體犯罪情事一概准許易科罰金
      ，執行檢察官審酌是否准予易科罰金，當就受刑人所為犯
      行加以審酌，與法院量刑所為之審酌事項若屬相同亦屬事
      理之常，無重複評價之瑕疵可言。再受刑人得否易科罰金
      ，屬檢察官指揮執行時職權裁量之行使，本件檢察官既已
      審酌受刑人犯罪情狀，並具體說明不准易科罰金之理由，
      尚難謂有何逾越法律授權、專斷等濫用權力或違反比例原
      則，復查無檢察官上開裁量權之行使有何瑕疵之情事。縱
      受刑人有上揭個人因素等情非虛，然其既有前述倘不執行
      所宣告之刑，難收矯正之效，亦難維持法秩序之法定情事
      ，則執行檢察官據以否准受刑人易科罰金之聲請，於法即
      無不合。
四、綜上所述，本件受刑人以檢察官不准易科罰金之執行指揮不
    當，聲明異議，為無理由，應予駁回。
五、依刑事訴訟法第486條，裁定如主文。
中　　華　　民　　國　　111 　年　　11　　月　　16　　日
                  刑事第十三庭  法　官  簡佩珺
以上正本證明與原本無異。
如不服本裁定，應於收受送達後5日內向本院提出抗告狀。（應
附繕本）
　　　　　　　　　　　　　　　　書記官　陳俐蓁
中　　華　　民　　國　　111 　年　　11　　月　　16　　日